【裁判字號】    99,交上訴,438
【裁判日期】    990830
【裁判案由】    公共危險等
【裁判全文】
臺灣高等法院臺南分院刑事判決       99年度交上訴字第438號
上  訴  人  臺灣臺南地方法院檢察署檢察官
上  訴  人
即  被  告  甲○○
選任辯護人  蘇文奕律師
            陳郁芬律師
上列上訴人因被告公共危險等案件，不服臺灣臺南地方法院九十
八年度交訴字第一三七號中華民國九十九年三月三十一日第一審
判決（起訴案號：臺灣臺南地方法院檢察署九十八年度偵字第七
六七二號、第一五五五一號），提起上訴，本院判決如下：
    主  文
原判決關於駕駛動力交通工具肇事，致人死傷而逃逸及定應執行
刑部分均撤銷。
甲○○駕駛動力交通工具肇事，致人死傷而逃逸，處有期徒刑柒
月；又駕駛動力交通工具肇事，致人死傷而逃逸，處有期徒刑捌
月。
其他上訴駁回。
本判決第二項撤銷改判部分與第三項駁回上訴部分，應執行有期
徒刑壹年拾月。緩刑伍年，並向被害人林珈渝之父親林慶隆、母
親林謝錦雲、先生乙○○、兒子陳侑詰、女兒陳宜璟等伍人，共
支付新臺幣佰伍拾萬元。其支付方法：在九十九年八月三十日
前各給付新臺幣拾萬元；於九十九年十月三十一日前分別給付
新台幣肆拾萬元整，至支付完畢。
    事  實
一、甲○○於民國九十八年五月十九日下午六時許，在臺南縣永
    康市○○路○段某不詳海產店，與友人謝孟宜一同用餐時，
    飲用威士忌後，明知其控制力及注意力均已達無法安全駕駛
    動力交通工具之程度，詎仍不顧大眾行車之公共安全，於同
    日晚上七時四十分許，酒後駕駛車號2972－FC號自小客車搭
    載謝孟宜，沿臺南縣永康市○○街由南往北方向行駛，欲載
    謝孟宜返回位於臺南縣永康市○○路301號宿舍。於同日晚
    上七時四十七分許，行經臺南縣永康市○○街128號前，適
    遇丙○○騎乘車號913－CSR重型機車上載其女丁○○，同向
    行駛在前。甲○○原應注意汽車行駛時，駕駛人應注意車前
    狀況，並隨時採取必要之安全措施，惟因受酒精影響，無法
    集中注意力，致其所駕駛之自小客車，無故由後追撞丙○○
    所騎乘之機車，致丙○○人、車倒地，丙○○因而受有左足
    踝扭傷之傷害，丁○○則受有頭部外傷併臉部擦傷、左上肢
    挫傷併擦傷等傷害（甲○○涉嫌過失傷害丙○○與丁○○部
    分，均未據告訴）。詎甲○○明知駕駛動力交通工具肇事致
    人受傷，應停車對丙○○、丁○○採取必要救護措施，及留
    置現場等待警方前往處理，以釐清責任，竟基於肇事逃逸之
    犯意，旋即駕車沿正強街由南往北方向經正強街與臺南縣永
    康市○○街○○路口，右轉正義街，改為沿正義街由西往東
    方向逃逸。
二、甲○○駕駛上開車輛逃逸途中，於同日晚上七時五十分許，
    行經正義街與臺南縣永康市○○路之交岔路口，本應注意汽
    車行駛時，駕駛人應注意車前狀況，並隨時採取必要之安全
    措施，及行駛至交岔路口，其行進、轉彎，應遵守燈光號誌
    ，而閃光黃燈係表示「警告」，車輛應減速接近，注意安全
    ，小心通過等規定，且依當時天候晴、夜間有照明、柏油路
    面乾燥、無缺陷、無障礙物、視詎良好等情以觀，亦無不能
    注意之情事，卻因急於逃逸而疏未注意及此，適林珈渝騎乘
    車號US6－612號輕型機車，沿永正路由南往北方向行駛，欲
    左轉駛入正義街時，亦疏未注意行駛至交岔路口，其行進、
    轉彎，應遵守燈光號誌，而閃光紅燈表示「停車再開」，車
    輛應減速接近，先停止於交岔路口前，讓幹道車優先通行後
    認為安全時，方得續行，致甲○○所駕駛上開自小客車車頭
    撞及林珈渝所騎乘上開機車之左側車身，林珈渝人、車倒地
    ，因而受有頭部外傷併顱內出血、顱骨骨折等傷害，經送醫
    急救後，仍於九十八年五月二十日晚上十時二十分不治死亡
    。詎甲○○於肇事後，仍未下車查看及為必要之救護，亦未
    留下聯絡資料，仍繼續駕駛上開自小客車沿正義街由西往東
    方向逃逸。嗣經路人林雅惠騎乘機車自後追趕，並於臺南縣
    永康市○○路27號檳榔攤前攔阻甲○○並報警處理，始為警
    當場查獲。經警方於同年五月十九日晚上八時二十六分，對
    甲○○實施呼氣中酒精濃度測試結果，測得其呼氣中酒精濃
    度達每公升０‧九七毫克，而查知上情。
三、案經林珈渝之夫乙○○訴請台南縣警察局永康分局報告臺灣
    臺南地方法院檢察署檢察官暨該署檢察官據報相驗後自動檢
    舉偵查起訴。
    理  由
一、本件係經上訴人即被告甲○○於原審準備程序期日為有罪之
    陳述，而經原審裁定以簡式審判程序加以審理（原審卷第三
    四頁、第六七頁、第六九頁），嗣於本院審理時就被訴事實
    為有罪之陳述（本院卷第五三頁、第八五頁背面），按被告
    以外之人於審判外之言詞或書面陳述，除法律有規定者外，
    不得作為證據；又被告以外之人於審判外之陳述，雖不符合
    同法第一百五十九條之一至第一百五十九條之四之規定，但
    經當事人於審判程序同意作為證據，法院審酌該言詞陳述或
    書面陳述作成時之情況，認為適當者，亦得為證據。當事人
    、代理人或辯護人於法院調查證據時，知有第一百五十九條
    第一項不得為證據之情形，而未於言詞辯論終結前聲明異議
    者，視為有前項之同意，刑事訴訟法第一百五十九條第一項
    及第一百五十九條之五分別定有明文。本件下述被害人及相
    關證人於警詢及偵查中所為之陳述，雖屬被告以外之人於審
    判外之陳述，復未於審理期日到院接受交互詰問，惟被告於
    原審及本院準備程序及審判期日中均表示對證據能力無意見
    而不予爭執，且迄至言詞辯論終結前亦未再聲明異議，本院
    審酌上開證據資料製作時之情況，尚無違法不當之瑕疵，亦
    認為以之作為證據應屬適當，依刑事訴訟法第一百五十九條
    之五規定，認前揭證據資料均有證據能力，合先敘明。
二、訊據被告甲○○對於上揭事實均坦承不諱，核與證人即所附
    載之乘客謝孟宜、被害人丙○○、告訴人乙○○，及目擊證
    人林雅惠與臺南縣永康市○○路27號檳榔攤之店員潘美麗於
    警詢、偵查中證述之情節相符（相字第八三三號卷第二六至
    三二頁；警卷第十三至二二頁；偵字第七六七二號卷第二０
    至二二頁、第二七至二九頁、第三二至三四頁；原審卷第六
    七頁背面至六九頁），並有台南縣警察局永康分局道路交通
    事故當事人酒精測定紀錄表、臺南縣警察局98年5 月19日南
    縣警交字第M00000000號舉發違反道路交通管理事件通知單
    、刑法第185條之3案件測試觀察紀錄表、刑案現場測繪圖、
    道路交通事故現場圖、道路交通事故調查報告表(一)、(二)、臺
    灣臺中地方法院檢察署相驗筆錄、相驗屍體證明書、驗斷書
    、台灣省臺南區車輛行車輛事故鑑定委員會98年10 月19日
    南鑑字第0985903179號函所附之鑑定意見書各一份，及財團
    法人奇美醫院98年5月20日診斷證明書三份，與道路交通事
    故現場照片二十三幀、相驗照片三幀等資料附卷可稽（警卷
    第二三至二五頁、第二九至五０頁；相字第八二五號全卷；
    偵字第七六七二號卷第五八至五九頁背面），足見上情非虛
    ，被告自白與事實相符，應可採信。
三、其次，刑法第一百八十五條之三規定所稱之「不能安全駕駛
    」，係屬抽象危險犯，並不以發生具體危險為必要，對於飲
    酒後呼氣酒精濃度已達每公升０‧五五毫克（０‧五五MG\L
    ）以上，肇事率為一般正常人之十倍，認為已達不能安全駕
    車之標準，此業經法務部88年5月18日以法88檢字第001669
    號函示明白。故依九十八年五月十九日晚上八時二十六分許
    對被告實施呼氣酒精濃度為每公升０‧九七毫克，且參以被
    告竟無法操控所駕駛之上開小客車，先自後撞及丙○○所騎
    乘之機車，又撞擊前方正在左轉之林珈渝所騎乘之機車等情
    ，足認被告於九十八年五月十九日晚上七時四十分駕車行駛
    之時，已達酒後無法安全駕駛交通工具之狀態無訛。再按車
    輛駕駛人飲用酒類後其吐氣所含酒精濃度超過每公升零點二
    五毫克以上者，不得駕車；且汽車行駛時，駕駛人應注意車
    前狀況及兩車併行之間隔，並隨時採取必要之安全措施；又
    汽車行駛至交岔路口，其行進、轉彎，應遵守燈光號誌或交
    通指揮人員之指揮，閃光黃燈表示「警告」，車輛應減速接
    近，注意安全，小心通過；道路交通安全規則第一百十四條
    第二款、第九十四條第三項、第一百零二條第一項第一款及
    道路交通標誌標線號誌設置規則第二百十一條第一項第一款
    分別定有明文。被告曾考領有普通小型車駕駛執照，有卷附
    汽車駕駛執照一份附卷可憑（警卷第五三頁），對於上開規
    定，自不得諉為不知，其駕車行駛時，即應確實注意遵守上
    開規定謹慎駕駛。而當時天候晴、夜間有照明設施、柏油路
    面乾燥無缺陷、無障礙物、視距良好，客觀上並無不能注意
    之情事，然被告竟仍疏不注意，於飲酒後已達無法安全駕駛
    交通工具之狀態，猶仍駕駛自小客車搭載謝孟宜行駛於道路
    ，且疏未注意車前狀況自後撞及丙○○搭載丁○○所騎乘之
    機車後，竟未停車救護傷者後，旋即逃逸，又再撞及林珈渝
    所騎乘之機車，仍未下車救護林珈渝而發生本件交通事故，
    並致被害人林珈渝因而死亡，被告之駕駛行為存有過失，且
    該過失與被害人林珈渝死亡之間有相當因果關係至明。從而
    ，本件事證明確，被告上開犯行均堪以認定。
四、至起訴意旨固以被告撞及被害人林珈渝之過失行為除事實欄
    所述外，尚有「行車速度需依速限標誌或標線之規定，不得
    超速」之過失行為云云，然本件被告駕車撞及被害人林珈渝
    之地點，速限係時速五十公里，有道路交通事故調查報告表
    (一)一份附卷可參（警卷第三六頁），而遍查全卷，僅證人謝
    孟宜陳稱不知當時速度為何等語（警卷第十七頁、原審卷第
    六四頁），與證人林雅惠陳稱當時被告所駕駛之車輛車速很
    快等語（警卷第二二頁），並無證據資料顯示被告當時行車
    速度有超過時速五十公里之事實，且台灣省臺南區車輛行車
    輛事故鑑定委員會98年10月19日南鑑字第0985903179號函所
    附之鑑定意見書就此部分碰撞事故所為之鑑定意見，亦未認
    定被告當時有超速行駛之違規行為（偵字第七六七二號卷第
    五八至五九頁），自難逕以認定被告就駕車撞及被害人林珈
    渝部分，需負超速行駛之過失責任。
五、另告訴人乙○○雖陳稱被害人林珈渝就本件交通事故之發生
    並無過失云云，然此部分交通事故發生時，被告當時由正義
    街西向東行駛至該路與永正路交岔路口時，其行向號誌係閃
    光黃燈，被害人林珈渝由永正路南向北行駛至該交岔路口時
    ，伊之行向係閃光紅燈，有道路交通事故現場圖一份及現場
    照片三份附卷可參（警卷第三四頁、第四二至四三頁）。按
    汽車行駛至交岔路口，其行進、轉彎，應遵守燈光號誌或交
    通指揮人員之指揮，道路交通安全規則第一百零二條第一項
    第一款定有明文。又道路交通標誌標線號誌設置規則第二
    百十一條第一項規定：閃光黃燈表示「警告」，車輛應減速
    接近，注意安全，小心通過。閃光紅燈表示「停車再開」，
    車輛應減速接近，先停止於交岔路口前，讓幹道車優先通行
    後認為安全時，方得續行。本件被告之行向號誌為閃光黃燈
    、被害人林珈渝之行向號誌為閃光紅燈，已如前述，而當時
    天候晴、夜間有照明、柏油路面乾燥、無缺陷、無障礙物、
    視詎良好，亦有道路交通事故調查報告表(一)一份及現場照片
    三張附卷可稽（警卷第三六頁、第四二至四三頁），且證人
    謝孟宜亦證稱：（被告所駕駛的是小客車是否開燈？）我只
    記得他停車之後他的燈是亮的，我上車的時候被告是有開燈
    駕車的，事發後因為當時他停的地方剛好是有牆壁，有燈光
    的反射，所以知道車子有開燈，‧‧等語（原審卷第六四頁
    ），準此，以當時路況被害人林珈渝並無不能注意之情事，
    竟疏未注意停車禮讓幹道車先行，其就本件交通事故之發生
    ，有過失行為至明。而台灣省臺南區車輛行車輛事故鑑定委
    員會98年10月19日南鑑字第0985903179號函所附之鑑定意見
    書亦同此認定，認為被害人林珈渝就此部分之碰撞事故，為
    肇事次因（偵字第七六七二號卷第五八至五九頁），故告訴
    人乙○○迭稱被害人林珈渝並無過失云云，尚與事實不符而
    不可採，併此敘明。
六、核被告所為，係犯刑法第一百八十五條之三之服用酒類，不
    能安全駕駛動力交通工具而駕駛罪、同法第二百七十六條第
    一項之過失致人於死罪與同法第一百八十五條之四之肇事逃
    逸罪。又被告係酒醉駕車，因而致人死亡，應依道路交通管
    理處罰條例第八十六條第一項之規定，就過失致人於死罪部
    分，加重其刑。又按刑法上之接續犯，係指行為人之數行為
    於同時同地或密切接近之時、地實行，侵害同一之法益，各
    行為之獨立性極為薄弱，依一般社會健全觀念，在時間差距
    上，難以強行分開，在刑法評價上，以視為數個舉動之接續
    施行，合為包括之一行為予以評價，較為合理，而論以單純
    一罪而言。本件被告二度肇事逃逸行為，雖係於密切接近之
    時、地實行，然其前行為與後一行為間，並無必然之關係，
    且犯意起迄時點亦不相同而各自獨立，被害人亦非同一、地
    點亦相異，顯與上開接續犯之要件不符，應認係觸犯二次肇
    事逃逸罪。故被告所犯上開四罪，行為互殊，應分論併罰。
七、撤銷改判部分：
  (一)原審以被告駕駛動力交通工具肇事，致人死傷而肇事逃逸罪
    證明確，因予以論罪科刑，固非無見，然被告二度肇事逃逸
    行為，雖係於密切接近之時、地實行，然其前行為與後一行
    為間，並無必然之關係，且犯意起迄時點亦不相同而各自獨
    立，被害人亦非同一、肇事地點亦相異，顯與接續犯之要件
    不符，原審認係接續基於肇事逃逸犯意，接連二度駕車肇事
    ，卻未停車救助傷者而逃逸，係於密切接近之時、地實行，
    應合為包括視為一行為予以評價，依接續犯論以單純一罪云
    云，尚有欠妥，檢察官就此部分雖未指摘，然其認原判決此
    部分量刑過輕，亦屬可採而有理由，原判決既兼有上開可議
    處，自應由本院將原判決關於被告駕駛動力交通工具肇事，
    致人死傷而逃逸罪部分暨定應執行刑部分均予以撤銷改判，
    以期適法。
  (二)爰審酌被告領有駕駛執照之人本應注意遵守道路交通安全規
    則之相關規定，以維護行車之安全，然竟疏於注意而肇生二
    起交通事故，並於明知肇事致人受傷後，竟未下車查看、並
    停留在現場協助處理傷患以及待警前來必要之處理，即逕行
    駕車逃離肇事現場，罔顧被害人之生命安全，且一再肇事逃
    逸，惡性非輕，然念其除本件外，並無其他刑事犯罪紀錄，
    有臺灣高等法院被告前案紀錄表一份附卷可參，素行尚佳，
    且尚知坦承犯行，並已與被害人丙○○、丁○○達成和解，
    有和解書一份附卷可參（偵字第七六七二號卷第五０頁），
    又就被害人林珈渝部分，雖尚未與被害人林珈渝家屬達成和
    解，但稱除了被害人林珈渝家屬已領走強制汽車責任保險金
    外，願再賠償新台幣三百五十萬元（原審卷第十八頁；本院
    卷第八五頁、第八九頁），並已於九十九年八月九日先行匯
    款一百五十萬元於告訴人乙○○所指定之帳戶內，有告訴人
    乙○○陳報狀及被告匯款申請書影本各一紙在卷可佐（本院
    卷第九六至一０一頁）等一切情狀，就被告上開駕駛動力交
    通工具肇事，致人死傷而肇事逃逸罪部分（二罪），分別量
    處如主文第二項所示之刑。
八、上訴駁回部分：原審就被告上開服用酒類，不能安全駕駛動
    力交通工具而駕駛罪及過失致人於死罪部分，認被告罪證明
    確，因而適用道路交通管理處罰條例第八十六條第一項，刑
    法第一百八十五條之三、第二百七十六條第一項，刑法施行
    法第一條之一規定，並審酌被告於飲酒後，已處於無法安全
    駕駛之狀況下，仍駕駛自小客車行駛於道路，漠視輕忽公眾
    交通之安全，對行車大眾及路人之生命、身體安全造成危害
    ，復本應注意遵守道路交通安全規則之相關規定，以維護行
    車之安全，然竟疏於注意而肇生二起交通事故，並致人命喪
    失，造成他人生命喪失而無從彌補之情事，使被害人林珈渝
    之親人承受無法挽救之遺憾，惡性非輕，然念其前並無其他
    刑事犯罪紀錄，有臺灣高等法院被告前案紀錄表一份附卷可
    參，素行尚佳，且尚知坦承犯行，並已與被害人丙○○、丁○○達成和解，有和解書一份附卷可參（偵字第七六七二號
    卷第五０頁），又雖尚未與被害人林珈渝家屬達成和解，但
    稱除了被害人林珈渝家屬已領走強制汽車責任保險金外，願
    再賠償新台幣三百五十萬元（原審卷第十八頁；本院卷第八
    五頁、第八九頁），另被害人林珈渝就本件交通事故之發生
    ，為肇事次因等一切情狀，分別量處被告服用酒類，不能安
    全駕駛動力交通工具而駕駛罪部分有期徒刑三月；過失致人
    於死罪部分有期徒刑七月。本院經核此部分原判決認事用法
    俱無不合，量刑亦稱妥適，被告上訴意旨以其之所以未與被
    害人林珈渝之家屬達成和解，係因被害人林珈渝家屬要求過
    高，但伊願依民事判決所認定應賠償予被害人林珈渝之金額
    給付，並非無賠償誠意而認原判決量刑過重，因而指摘原判
    決此部分不當，及檢察官以被告尚未與被害人達成和解為由
    而認量刑過輕云云，均屬無理由，俱應駁回，並與上開撤銷
    改判所處之刑，定應執行刑如主文第四項所示。
九、另被告前未曾因故意犯罪受有期徒刑以上刑之宣告，此有臺
    灣高等法院被告前案紀錄表一份在卷可參，又於本院九十九
    年七月二十九日審理期日，告訴人乙○○及檢察官當庭表示
    ，如被告先行分別給付被害人父親林慶隆、母親林謝錦雲、
    先生乙○○、兒子陳侑詰、女兒陳宜璟五人共新台幣五百萬
    元（含強制險部分一百五十萬元被害人已經領取），另三百
    五十萬元在八月三十日前各給付三十萬元，及於九十九年十
    月三十一日前分別給付新台幣四十萬元等情，則同意諭知被
    告緩刑之機會（本院卷第八四至八五頁）。而被告亦於九十
    九年八月九日先行匯款一百五十萬元於告訴人乙○○所指定
    之帳戶內，有告訴人乙○○陳報狀及被告匯款申請書影本各
    一紙在卷可佐（本院卷第九六至一０一頁），被告有正當職
    業，因一時短於思慮，誤罹刑章，經此偵、審教訓，應知警
    惕而無再犯之虞，本院認其所受宣告之刑，以暫不執行為適
    當，爰併諭知緩刑五年，以啟自新。本院並參酌上開被告與
    被害人、檢察官同意之內容（本院卷第八四至八五頁），依
    法命被告應依上開審判期日之約定，向被害人林珈渝之父親
    林慶隆、母親林謝錦雲、先生乙○○、兒子陳侑詰、女兒陳
    宜璟等五人，共支付新臺幣三百五十萬元。其支付方法：在
    九十九年八月三十日前各給付新臺幣三十萬元（此部分，被
    告已於九十九年八月九日先行匯款一百五十萬元於告訴人乙○○所指定之帳戶內，業如上述）；於九十九年十月三十一
    日前分別給付新台幣四十萬元整，至支付完畢（又被告如未
    依期支付款項，則將被撤銷上開緩刑之宣告，先此敘明）。
據上論結，應依刑事訴訟法第三百六十八條、第三百六十九條第
一項前段、第三百六十四條、第二百九十九條第一項前段，刑法
第一百八十五條之四、第五十一條第五款、第七十四條第一項第
一款、第二項第三款，刑法施行法第一條之一，判決如主文。
本案經檢察官劉得鉦到庭執行職務。
中    華    民    國    99    年    8     月    30    日
                  刑事第六庭    審判長法  官  董武全
                                      法  官  林英志
                                      法  官  沈揚仁
以上正本證明與原本無異。
駕駛動力交通工具肇事致人死傷而逃逸罪部分，如不服本判決應
於收受送達後10日內向本院提出上訴書狀，其未敘述上訴理由者
，並得於提起上訴後10日內向本院補提理由書（均須按他造當事
人之人數附繕本）「切勿逕送上級法院」。
其餘部分，不得上訴。
                                      書記官  蔡財
中    華    民    國    99    年    8     月    30  日
附錄本件論罪科刑法條全文：
刑法第185條之3：
服用毒品、麻醉藥品、酒類或其他相類之物，不能安全駕駛動力
交通工具而駕駛者，處1年以下有期徒刑、拘役或15萬元以下罰
金。
刑法第276條第1項：
因過失致人於死者，處2年以下有期徒刑、拘役或2千元以下罰金
。
刑法第185條之4：
駕駛動力交通工具肇事，致人死傷而逃逸者，處6月以上5年以下
有期徒刑。

司法院資訊處製作；財團法人民間司法改革基金會備份。
